【裁判字號】    98,審訴,556
【裁判日期】    990511
【裁判案由】    妨害自由等
【裁判全文】
臺灣新竹地方法院刑事判決             98年度審訴字第556號
公  訴  人  臺灣新竹地方法院檢察署檢察官
被      告  戊○○
            乙○○
            丙○○
上列被告因傷害等案件，經檢察官提起公訴（97年度偵字第6979
號、98年度偵字第4214號），及移送併案審理（臺灣新竹地方法
院檢察署98年度偵字第4608號），本院合議庭評議改依簡式審判
程序審理，並判決如下：
    主  文
戊○○共同犯剝奪他人行動自由罪，累犯，處有期徒刑陸月，如
易科罰金，以新臺幣壹仟元折算壹日。
乙○○共同犯剝奪他人行動自由罪，處有期徒刑伍月，如易科罰
金，以新臺幣壹仟元折算壹日。
丙○○共同犯剝奪他人行動自由罪，處有期徒刑肆月，如易科罰
金，以新臺幣壹仟元折算壹日。
    事  實
一、戊○○前於民國94、95年間，因妨害自由、連續竊盜等案件
    ，經本院以95年度竹簡字第739號判決分別判處有期徒刑4月
    、5月，應執行有期徒刑7月確定，嗣因適用中華民國九十六
    罪犯減刑條例，復經本院以96年度聲減字第925 號裁定分別
    減為有期徒刑2月、2月又15日，定應執行有期徒刑3 月又15
    日確定，並於96年12月9日徒刑執行完畢出監。
二、緣乙○○前因遭王驖（原名甲○○）毆打而心生嫌隙，亟
    思報仇，於97年4月4日凌晨2 時30分許，與丙○○在新竹市
    ○區○○路457 號之「網路空間網咖」內，恰巧見王驖亦
    在場，乙○○及丙○○旋基於共同傷害之犯意連絡及行為分
    擔，由乙○○持雨傘毆打王驖，並以腳踹其背部，致王
    驖受有身體及頭部之傷害（2 人共同涉犯傷害罪嫌部分，業
    經王驖撤回告訴，由本院另為不受理判決）。乙○○離開
    網咖後仍極度不滿，遂撥打電話聯絡丁○○至「網路空間網
    咖」，並騎乘機車至新竹市○○路之「海洋之星TV PUB」找
    戊○○，戊○○遂邀集在場友人分乘兩部自用小客車，跟隨
    乙○○至「網路空間網咖」。乙○○、丙○○、丁○○及戊○○復再度進入「網路空間網咖」，見王驖仍坐在店內止
    血，遂共同基於傷害之犯意聯絡及行為分擔，由乙○○持雨
    傘毆打王驖，戊○○以玩具手槍槍托敲擊王驖頭部，致
    王驖受有頭部之傷害（4 人共同涉犯傷害罪嫌部分，業經
    王驖撤回告訴，由本院另為不受理判決）。嗣毆畢後，戊○○復提議將王驖押走，乙○○等4 人乃共同基於以強暴
    方式剝奪他人行動自由之犯意聯絡及行為分擔，由乙○○及
    戊○○強押王驖至自用小客車門口，因王驖拒絕上車，
    丙○○及丁○○復推王驖進入自用小客車後座，乙○○則
    令王驖坐在其臀部上，戊○○則坐在右後座以共同壓制王
    驖之行動自由，丙○○與丁○○則搭乘另一部自用小客車
    跟在該車後方，前往新竹市香山區○○○道之某處涼亭，途
    經新竹市○區○○路附近之陽光健康休閒館前，王驖趁隙
    掙脫逃出車外，乙○○及持玩具手槍之戊○○復強押王驖
    回丁○○及丙○○搭乘之自用小客車上（丁○○涉犯妨害自
    由罪嫌部分，由本院另行審結）。嗣抵達新竹市香山區○○○道之某處涼亭，戊○○與其姓名年籍不詳之友人將王驖
    拉下車後，復共同基於傷害之犯意聯絡及行為分擔，毆打王
    驖倒地，致王驖受有頭部外傷併腦挫傷及延遲性腦出血
    右側顳部、臉部挫傷及左側顴骨骨折併撕裂傷、右側第三掌
    骨骨折及肢體多處擦傷之傷害（戊○○共同涉犯傷害罪嫌部
    分，業經王驖撤回告訴，由本院另為不受理判決）。乙○○見王驖受傷昏迷，即撥打電話通知衡德剛（另由臺灣新
    竹地方法院檢察署檢察官以97年度偵字第6979號為不起訴處
    分確定）至景觀大道該處涼亭協助處理，衡德剛抵達後，見
    王驖已受傷嚴重，遂要求乙○○4 人將王驖載往新竹市
    ○○路20號之南門綜合醫院，王驖始獲得釋放。
三、案經王驖訴由新竹市警察局第三分局報告及臺灣新竹地方
    法院檢察署檢察官自動檢舉偵查起訴。
    理  由
一、被告戊○○、乙○○、丙○○所犯之妨害自由罪，均係非死
    刑、無期徒刑、最輕本刑為3 年以上有期徒刑之罪，或高等
    法院管轄第一審之案件，被告戊○○等3 人於本院準備程序
    進行中，就被訴事實均為有罪之陳述，經本院合議庭認合於
    刑事訴訟法第273條之1第1 項之規定，裁定進行簡式審判程
    序。
二、認定犯罪事實所憑之證據及理由：
（一）被告戊○○、乙○○、丙○○於警詢、檢察官偵查中及本
      院準備程序、簡式審判程序訊問時，對於妨害自由犯行，
      均坦白承認。
（二）告訴人王驖於警詢、檢察官偵查中具結之指訴，證明上
      開全部犯罪事實。
（三）證人即共犯丁○○於警詢、檢察官偵查中具結之證述，證
      明其與被告戊○○等3 人將告訴人王驖強押至新竹市香
      山區○○○道之某處涼亭，而共同為妨害自由之犯行。
（四）證人即同案被告衡德剛於警詢、檢察官偵查中之證述，證
      明其經被告乙○○通知前往新竹市香山區○○○道之某處
      涼亭協助處理，其到場時見告訴人王驖已受傷攤坐在地
      之事實。
（五）行政院衛生署新竹醫院、南門綜合醫院診斷證明書各1 件
      ，證明告訴人王驖遭被告等人施以強暴行為而受傷害之
      事實。
      綜上事證，堪認被告戊○○、乙○○、丙○○等3 人之自
      白應與事實相符，可以採信。本件事證已臻明確，被告3
      人之妨害自由犯行，均堪予認定，均應依法予以論罪科刑
      。
三、論罪科刑之理由：
（一）核被告戊○○、乙○○及丙○○所為，均係犯刑法第302
      條第1項之剝奪他人行動自由罪。
（二）按刑法第302 條之剝奪他人行動自由罪，係妨害他人自由
      之概括規定。故行為人具有一定目的，以非法方法剝奪人
      之行動自由，除法律別有較重處罰之規定，應適用各該規
      定處斷外，如以使人行無義務之事或妨害人行使權利為目
      的，而其強暴脅迫復已達於剝奪人行動自由之程度，即祇
      成立本罪，不應再依同法第304 條論處，誠以此項使人行
      無義務之事或妨害人行使權利之低度行為應為剝奪人行動
      自由之高度行為所吸收，而不能以其目的係在使人行無義
      務之事或妨害人行使權利，即認另觸犯刑法第304條第1項
      之強制罪名，附此敘明。
（三）被告戊○○、乙○○、丙○○與共犯丁○○間，就上開剝
      奪他人行動自由之犯行，有犯意之聯絡及行為之分擔，均
      為共同正犯。
（四）被告戊○○有事實欄一、所載之前科紀錄，於96年12月9
      日徒刑執行完畢出監，此有臺灣高等法院被告前案紀錄表
      1件在卷可稽，其於受徒刑之執行完畢後，5年以內故意再
      犯本件有期徒刑以上之罪，為累犯，應依刑法第47條第1
      項之規定加重其刑。
（五）又移送併辦部分，與本案係屬同一事實，此有臺灣新竹地
      方法院檢察署98年度偵字第4608號移送併辦意旨書1 份供
      參，本院自應一併加以裁判，附此敘明。
（六）爰審酌被告3 人均素行不佳，被告乙○○，年輕氣盛，因
      一時氣憤而未循理性途徑妥適解決其與告訴人王驖間之
      糾紛，而被告戊○○、丙○○2 人與告訴人既無夙怨，被
      告戊○○竟提議以剝奪他人行動自由之暴力方式將告訴人
      帶至新竹市香山區○○○道之某處涼亭，造成告訴人心理
      莫大恐懼，其等所為殊值譴責，惟念渠等犯罪後，於迭次
      訊問中，均坦認犯行，參以其等之犯罪動機、目的、所施
      用之手段、剝奪告訴人行動自由之時間長短，及被告丙○○參與剝奪告訴人行動自由之行為程度尚屬輕微，暨被告
      戊○○國中畢業、乙○○及丙○○高中肄業之智識程度，
      渠等之家庭狀況等一切情狀，分別量處如主文所示之刑，
      並諭知易科罰金之折算標準，以示懲儆。
四、適用法律：
（一）刑事訴訟法第273條之1、第299條第1項前段。
（二）刑法第28條、第302條第1項、第41條第1 項前段、第47條
      第1項。
（三）刑法施行法第1條之1第1項、第2項前段。
本案經檢察官黃英彥到庭執行職務。
中    華    民    國    99    年    5     月    11    日
                      刑事第九庭  法  官  魏瑞紅
以上正本證明與原本無異。
如不服本判決應於收受本判決後10日內向本院提出上訴書狀，上
訴書狀應敘述具體理由。上訴書狀未敘述上訴理由者，應於上訴
期間屆滿後20日內補提理由書狀於本院( 均須按他造當事人之人
數附繕本 )「切勿逕送上級法院」。
                                  書記官  劉雅文
中    華    民    國    99    年    5     月    12    日
附錄論罪科刑法條：
中華民國刑法第302條第1項
（剝奪他人行動自由罪）
私行拘禁或以其他非法方法，剝奪人之行動自由者，處5 年以下
有期徒刑、拘役或3 百元以下罰金。

司法院資訊處製作；財團法人民間司法改革基金會備份。
